臺灣臺南地方法院民事裁定
110年度消債清字第41號
聲  請  人
即  債務人  陳世昌  

代  理  人  伍安泰律師(法扶律師)
上列聲請人依消費者債務清理條例聲請清算，本院裁定如下：
    主  文
聲請人陳世昌自民國110年9月30日17時起開始清算程序，並命司
法事務官進行本件清算程序。
    理  由
一、按債務人不能清償債務或有不能清償之虞者，得依本條例所
    定更生或清算程序，清理其債務；債務人對於金融機構負債
    務者，在聲請更生或清算前，應向最大債權金融機構請求協
    商債務清償方案，或向其住、居所地之法院或鄉、鎮、市、
    區調解委員會聲請債務清理之調解；協商或調解成立者，債
    務人不得聲請更生或清算。但因不可歸責於己之事由，致履
    行有困難者，不在此限；債務人於法院裁定開始更生程序或
    許可和解或宣告破產前，得向法院聲請清算；債權人縱為一
    人，債務人亦得為聲請；法院開始清算程序之裁定，應載明
    其年、月、日、時，並即時發生效力；法院裁定開始更生或
    清算程序後，得命司法事務官進行更生或清算程序；必要時
    ，得選任律師、會計師或其他適當之自然人或法人一人為監
    督人或管理人，消費者債務清理條例（下稱消債條例）第3
    條、第151條第1項、第7項、第80條、第83條第1項、第16條
    第1項分別定有明文。
二、聲請意旨略以：聲請人積欠無擔保之債務總額為新臺幣（下
    同）1,130,656元，為清理債務，依消債條例規定，向最大
    債權金融機構台新國際商業銀行股份有限公司（下稱台新銀
    行）申請前置協商，台新銀行未提出還款方案，且聲請人罹
    患口咽癌第三期、第二型糖尿病，每月必要生活費用9,967
    元，聲請清算前2年收入僅有法務部○○○○○○○(下稱臺南監)獄
    之勞作金11,433元，無力負擔任何還款方案，致協商不成立
    。又聲請人未經法院裁定開始更生程序、許可和解或宣告破
    產，客觀上有不得已之事由不能清償債務，為此，爰依法聲
    請清算等語。
三、經查：
  ㈠聲請人主張其積欠無擔保之債務總額約為1,130,656元，前曾
    向最大債權金融機構台新銀行申請前置協商，台新銀行未提
    出還款方案，故協商未成立等情，有聲請人提出之財團法人
    金融聯合徵信中心之債權人清冊、民國107、108、109年度
    綜合所得稅各類所得資料清單、本院臺南簡易庭調解不成立
    證明書、戶籍謄本、財團法人金融聯合徵信中心之當事人綜
    合信用報告、全國財產稅總歸戶財產查詢清單在卷可稽（調
    字卷第33-38、43-45頁，本院卷第29、63-71、75-77頁）。
    從而，聲請人為消債條例第2條所定之消費者，提起本件清
    算聲請前，已踐行前置調解程序而調解不成立之事實，應堪
    認定。
  ㈡聲請人稱其罹患口咽癌第三期、第二型糖尿病，聲請清算前2
    年收入僅有臺南監獄之勞作金11,433元等情，有聲請人提出
    之107、108、109年度綜合所得稅各類所得資料清單、臺南
    監獄保外出監證明書、勞工保險被保險人投保資料表、診斷
    證明書為證（調字卷第43-50，本院卷第73-75頁），此外，
    聲請人目前未領取政府之津貼或補助，有臺南市政府社會局
    110年7月26日南市社助字第1100899496號函存卷可考（本院
    卷第79頁），復查無其他證據資料證明聲請人尚有其主張收
    入以外之所得，堪認聲請人應無所得收入。
  ㈢按債務人必要生活費用，以最近1年衛生福利部或直轄市政府
    所公告當地區每人每月最低生活費1.2倍定之，消債條例第6
    4條之2第1項定有明文。而以最近1年衛生福利部所公告之臺
    南市每人每月最低生活費13,304元之1.2倍計算之，即為15,
    965元（元以下四捨五入），故聲請人自陳每月必要生活費
    用9,967元，應為可採。
  ㈣基此，聲請人目前因病無法從事工作，卻仍須支出每月必要
    生活費用9,967元，實已入不敷出，再查，聲請人名下有3輛
    汽車，各為83年、84年、90年出廠，有聲請人之全國財產稅
    總歸戶財產查詢清單在卷可考（調字卷第41頁），堪認聲請
    人確已達不能清償債務或有不能清償之虞之程度，而有藉助
    清算制度調整其與債權人間之權利義務關係而重建其經濟生
    活之必要。
四、綜上所述，聲請人係一般消費者，亦曾踐行前置調解程序而
    調解不成立，且綜合聲請人之收入財產及必要生活支出之情
    形，確已達不能清償債務之程度。此外，聲請人未經法院裁
    定開始更生程序或宣告破產，有本院民事紀錄科查詢表在卷
    可憑（本院卷第31頁）；復查無消債條例第6條第3項、第8
    條或第82條第2項所定駁回清算聲請之事由存在，則聲請人
    聲請清算，於法應屬有據，依首揭規定，應予開始清算程序
    ，並命司法事務官進行本件清算程序。
五、爰裁定如主文。
中    華    民    國   110    年    9     月   30     日
                  消債法庭  法  官  施介元
以上正本證明與原本無異。
本裁定不得抗告。
本裁定已於110年9月30日17時公告。
中    華    民    國   110    年    9     月    30    日
                                書記官  曾怡嘉